臺灣高等法院刑事裁定　　　　　　　　　　　　　　九十一年度聲再字第二六六號
　　再審聲請人
　　即受判決人　乙○○
　　　　　　　　甲○○
右列聲請人因偽造文書等案件，對於本院九十年度上易字第一五八八號中華民國九十
年八月三十一日確定判決（臺灣板橋地方法院八十九年度易字第四五０八號，臺灣板
橋地方法院檢察署八十九年度偵字第一一三０四號、第一八九五一號），聲請再審，
本院裁定如左：
    主  文
再審之聲請駁回。
    理  由
一、聲請意旨略稱：
  (一)依刑事訴訟法第四百二十條第一項第六款之規定聲請再審。
  (二)證人許陳春莉於本件刑事判決確定後，於臺灣板橋地方法院九十年度訴字第第一
    三七九二號侵權行為損害賠償事件，九十一年五月二十三日庭期中到庭作證；由
    該證人該次庭期中之證詞可知，乙○○確有向甲○○借款，由甲○○持乙○○之
    票據轉向許陳春莉借款，前後共借了三百二十五萬元；是雙方所為之抵押權設定
    ，並非虛偽，確係為擔保甲○○三百二十五萬元之債權而設定。
  (三)證人許陳春莉於當日庭期並提出由乙○○簽發，甲○○背書之支票八張（如證物
    編號2.至編號9.所示），顯見，受判決人等主張「受判決人甲○○以受判決人乙
    ○○之支票，由陳春男背書後向許陳春莉借款三百多萬」等語，確屬真實，足認
    原確定判決認定「受判決人等以假債權虛設抵押權，偽造文書」乙節，確有錯誤
    。
  (四)其餘理由詳如附件再審聲請狀所載。
  (五)提出證物：
    1.證人許陳春莉九十一年五月二十三日在臺灣板橋地方法院開庭供詞一件。
    2.台北區中小企業銀行中和分行編號PX0000000 號支票一紙。
    3.台北區中小企業銀行中和分行編號PX0000000 號支票一紙。
    4.台新商業銀行中和分行編號CH0000000 號支票一紙。
    5.台北區中小企業銀行中和分行編號PX0000000 號支票一紙。
    6.台北區中小企業銀行中和分行編號PV0000000 號支票一紙。
    7.台北區中小企業銀行中和分行編號PX0000000 號支票一紙。
    8.台北區中小企業銀行中和分行面額二十萬元（無票號、日期）支票一紙。
    9.台北區中小企業銀行中和分行編號PX0000000 號支票一紙。
二、經查：
  (一)按刑事訴訟法（修正前）第四百十三條第一項第六款所謂發見之新證據，係指該
    項證據，事實審法院於判決前因未經發見，不及調查斟酌，至其後始行發見者而
    言，若判決前已經當事人提出或聲請調查之證據，經法院捨棄不採者，即非該條
    款所謂發見之新證據，不得採為聲請再審之原因。又刑事訴訟法（修正前）第四
    百十三條第一項第六款所謂發見確實之新證據，係指當時已經存在而發見在後或
    審判時未經注意之證據，且能證明原確定判決所認定之事實為錯誤者而言（最高
    法院二十八年抗字第八號、三十五年特抗字第二一號判例參照）。查，受判決人
    聲請訊問證人許陳春莉，以證明乙○○與甲○○間有累計三、四百萬元債權、債
    務之證據方法，業據受判決人於判決前已聲請調查，經原法院訊問後所不採，有
    原確定判決在卷可稽（見臺灣板橋地方法院八十九年度易字第四五０八號刑事判
    決理由欄一之(二)、(五)、(六)、(七)）。揆諸前揭判例意旨，受判決人再提出本案確定
    後，證人許陳春莉在另件民事訴訟中就同一待證事項所作之證詞，自非屬刑事訴
    訟法第四百二十條第一項第六款所謂發見之新證據，不得採為聲請再審之原因。
  (二)次按刑事訴訟法（修正前）第四百十三條第一項第六款所謂確實之新證據，固非
    以絕對不須經過調查程序為條件，然必須可認為確實足以動搖確定判決，而為受
    判人有利之判決者為限，若僅係他人於事後追訴當時所見情形之空洞言詞，而顯
    然不足以推翻原確定判決所憑之證據者，即非該款所謂確實之新證據，最高法院
    三十三年抗字第七０號亦著有判例。查，證人許陳春莉在臺灣板橋地方法院九十
    年度訴字第第一三七九二號侵權行為損害賠償事件中，於九十一年五月二十三日
    庭期供證渠與甲○○之間之借款情形，並提出借款憑證之支票八張（如證物編號
    2.至編號9.所示）；其中編號4.所示之支票並非乙○○所簽發，編號2.、5.、6.
    、9.之支票則未能辨別係由何人簽發。又，該等支票中，編號3.、4.、7.有受判
    決人甲○○之背書，編號2.、5.、6.、8.、9.號支票則有受判決人甲○○之背書
    及「德田」之背書，有該等支票影本在卷可參；核與受判決人甲○○及證人許陳
    春莉在原確定判決審理中庭呈之支票多紙「多無甲○○之背書，亦無許陳春莉先
    生之背書」等情不同（見臺灣板橋地方法院八十九年度易字第四五０八號刑事判
    決理由欄一之(六)）；顯見證人許陳春莉就甲○○向其借款時所執為借款憑證之支
    票如何乙節，先後所為供證並不相符，而有重大瑕疵。此種有重大瑕疵之證據方
    法，自不足以推翻原確定判決之認定，而非屬刑事訴訟法第四百二十條第一項第
    六款所謂發見之新證據，亦不得採為聲請再審之原因。
  (三)至於聲請再審理由中，說明四張本票到期日不同之由來，指摘原判決會錯證人李
    春美供詞之真意，前順位抵押權人廖火旺五十萬元之清償日應係代書填錯，乙○
    ○向甲○○借款之利息是一分或二分，各節之說明，均與所謂「發見之新證據」
    無涉，均不得執為聲請再審之原因。
三、本件聲請再審，為無理由，應予駁回。
四、爰依刑事訴訟法第四百三十四條第一項，裁定如主文。
中      華      民      國    九十一    年      七      月    二十四    日
                              臺灣高等法院刑事第十二庭
                                  審判長法  官   劉  景  星
                                        法  官   陳  志  洋
                                        法  官   陳  博  志
右正本證明與原本無異。
不得抗告。
                                        書記官   陳  嘉  文
中      華      民      國      九十一   年    七     月     二十五     日
